【裁判字號】    92,訴,299
【裁判日期】    920410
【裁判案由】    搶奪等
【裁判全文】
臺灣臺南地方法院刑事判決                          九十二年度訴字第二九九號
    公  訴  人  臺灣台南地方法院檢察署檢察官
    被      告  丁○○
右列被告因搶奪等案件，經檢察官提起公訴（九十二年度偵字第二０一三號），本院
判決如左：
    主  文
丁○○竊盜，處有期徒刑參月；又意圖為自己不法之所有，而搶奪他人之動產，處有
期徒刑捌月；又過失傷害人，處有期徒刑貳月。應執行有期徒刑壹年。
    事  實
一、丁○○因無機車可供代步使用，遂意圖為自己不法之所有，於民國九十二年二月
    二日晚上十一時三十分許，在台南市○○路○段騎樓下，見甲○○所有車牌號碼
    ＬＢＸ—五三八號重型機車（約價值新台幣五千元）之鑰匙插在該機車置物箱上
    未拔下，遂以該鑰匙啟動該機車電門而竊取之，得手後供己作為代步工具騎乘使
    用。丁○○復因缺錢花用且積欠地下錢莊債務，竟另行基於為自己不法所有之意
    圖，於九十二年二月三日中午十二時三十分許，在台南市○○○街五巷四十六號
    前，騎乘上開所竊得之機車，尾隨在乙○○身後，趁乙○○不及防備之際，徒手
    自左後方搶奪乙○○拿在左手之皮包（內有新台幣四千七百五十六元、健保卡一
    張、電話卡五張，均已發還乙○○），得手後欲逃離現場時，理應注意機車行駛
    時，駕駛人應注意車前狀況，並隨時採取必要之安全措施，而依當時情形，又無
    不能注意之情事，惟因搶奪財物後倉皇急促，且當時行走在乙○○前方之丙○○
    見狀欲伸手攔阻丁○○，丁○○為閃避丙○○之攔阻，竟疏於注意車前狀況，並
    隨時採取必要之安全措施，而不慎騎乘該車撞及丙○○（七十五年十二月六日生
    ），致丙○○受有左手第四指指尖挫傷併遠端指骨骨折，及甲床撕裂傷等傷害，
    丁○○亦因而倒地受傷，嗣經警據報後前往處理，當場逮捕丁○○，並扣得機車
    鑰匙一串。
二、案經丙○○之法定代理人乙○○訴由台南市警察局第一分局報告臺灣台南地方法
    院檢察署檢察官偵查起訴。
    理  由
一、右揭犯罪事實，業據被告丁○○於警偵訊中及本院審理時坦承不諱，核與告訴人
    乙○○及被害人甲○○、丙○○於警訊及本院調查時指訴之情節大致相符，並有
    贓物認領保管單二紙、失竊皮包暨財物照片一幀、失竊機車照片二幀、車輛失竊
    、車牌失竊資料個別查詢報表─查詢車輛認可資料一紙、及台南市立醫院出具之
    診斷證明書一紙附卷（詳警卷第九頁、第十一頁、第十二頁、第十七頁，偵查卷
    第十一頁、第十五頁）可稽，並有機車鑰匙一串扣案可資佐證。按汽車行駛時，
    駕駛人應注意車前狀況，並隨時採取必要之安全措施，道路交通安全規則第九十
    四條第三項定有明文。本件被告騎乘機車於道路上行駛，本應注意上開道路交通
    安全規則，而依當時情形，又無不能注意之情事，惟因搶奪財物後倉皇急於逃逸
    ，又為閃避丙○○欲伸手之攔阻，竟疏於注意車前狀況，並隨時採取必要之安全
    措施，致撞及被害人丙○○，其有過失至為明顯。而被告過失之駕駛行為，與被
    害人丙○○所受之傷害結果，復具有相當之因果關係。綜上所查，被告自白核與
    事實相符，本件事證明確，被告犯行洵堪認定。
二、核被告丁○○意圖為自己不法之所有，而竊取他人之機車，所為係犯刑法第三百
    二十條第一項之竊盜罪。又意圖為自己不法之所有，騎乘機車搶奪他人皮包，所
    為係犯刑法第三百二十五條第一項之搶奪罪。又騎乘機車，疏未注意車前狀況，
    並隨時採取必要之安全措施，而撞及被害人丙○○，致其受有事實欄所載之傷害
    ，核其所為係犯刑法第二百八十四條第一項前段之普通過失傷害罪。被告所犯上
    開三罪間，行為互殊、罪名有異，應予分論併罰。公訴人雖於證據並所犯法條欄
    漏未論及被告尚涉犯刑法第二百八十四條第一項前段之普通過失傷害罪嫌，惟起
    訴書犯罪事實欄業已明確敘及被告因過失而騎乘機車不慎撞及被害人丙○○，此
    觀之卷附之起訴書自明，是本院自得一併審理被告涉犯之普通過失傷害罪，附此
    敘明。爰審酌被告犯罪之動機、目的、手段、所生危害、所得財物價值、生活狀
    況、品性、尚未與被害人丙○○達成民事和解、犯罪後坦承犯行表示悔悟等一切
    情狀，爰量處如主文所示之刑，併依刑法第五十一條第五款合併定其應執行之刑
    ，以示儆懲。至扣案機車鑰匙一串，雖係被告供本件竊取機車所用之物，惟該串
    機車鑰匙本在該失竊機車之置物箱上，顯非被告所有甚明，自不得一併宣告沒收
    ，併此敘明。
據上論斷，應依刑事訴訟法第二百九十九條第一項前段，刑法第三百二十條第一項、
第三百二十五條第一項、第二百八十四條第一項前段、第五十一條第五款，罰金罰鍰
提高標準條例第一條前段，判決如主文。
本案經檢察官蔡英俊到庭執行職務。
中    華    民    國      九十二      年        四      月      十      日
                                      臺灣臺南地方法院刑事第二庭
                                          審判長法官  侯明正
                                                法官  柯顯卿
                                                法官  陳金虎
右正本證明與原本無異。
如不服本判決，應於判決送達後十日內，向本院提出上訴狀。
中    華    民    國      九十二      年        四      月      十一    日
                                          書  記  官  楊建新
附錄本判決論罪科刑法條：
刑法第三百二十條第一項：
意圖為自己或第三人不法之所有，而竊取他人之動產者，為竊盜罪，處五年以下有期
徒刑、拘役或五百元以下罰金。
刑法第三百二十五條第一項：
意圖為自己或第三人不法之所有，而搶奪他人之動產者，處六月以上五年以下有期徒
刑。
刑法第二百八十四條第一項：
因過失傷害人者，處六月以下有期徒刑、拘役或五百元以下罰金，致重傷者，處一年
以下有期徒刑、拘役或五百元以下罰金。


司法院資訊處製作；財團法人民間司法改革基金會備份。
